臺灣高雄地方法院民事判決　　　　　　　 89年度訴字第700號
原　　　告　台灣糖業股份有限公司
法定代理人　甲○○
訴訟代理人　李明益律師
　　　　　　涂啟夫律師
被　　　告　乙○○
訴訟代理人　蔡陸弟律師
上列當事人間請求給付買賣價金事件，本院於94年10月17日言詞
辯論終結，判決如下：
    主  文
原告之訴及假執行之聲請均駁回。
訴訟費用由原告負擔。
    事實及理由
一、原告台灣糖業股份有限公司之法定代理人錢秉才，於訴訟中
    先後變更為吳乃仁、龔照勝、林能白、甲○○，並據其等先
    後聲明承受訴訟，核無不合，先此敘明。
二、原告起訴主張：被告於民國86年4 月14日，向伊購買座落高
    雄縣橋頭鄉○○段1501之17、1501之21、1501之22、1501之
    32、1502、1502之1 、1502之4 、1502之9 、1502之10地號
    等9 筆土地上興建之橋隆商城編號C19 房屋及基地，總價新
    台幣（下同）6,380,000 元。系爭建物之外部飾面業已完成
    ，並已取得使用執照，依兩造所簽訂買賣契約書第5 條之約
    定，被告應繳付第4 期、第5 期款各為190,000 元，然迭經
    催告，均拒不給付。又系爭建物已建築完成，經原告通知辦
    理交屋手續，被告亦置之不理，且拒不依系爭買賣契約書第
    6 條第1 項之約定，給付尾款4,470,000 元，爰依買賣之法
    律關係，請求被告給付尚未繳付之買賣價金4,850,000 元（
    計算方式：4,470,000 ＋190,000 ＋190,000 ＝4,850,000
    ），及自88年11月26日即原告通知被告交屋翌日起至清償日
    止，按年息百分之五計算之利息，暨依系爭買賣契約書第12
    條之約定，按日給付2,425 元之滯納金。並聲明：（一）被
    告應給付原告4,850,000 元，及自88年11月26日起至清償日
    止，按週年利率百分之五計算之利息，暨按日給付原告2,42
    5 元之滯納金。（二）願供擔保，請准宣告假執行。
三、被告則以：原告於訂立系爭買賣契約前，未事先將買賣契約
    書交被告閱覽，違反消費者保護法施行細則第11條之規定，
    系爭買賣契約應屬無效。又原告提出之買賣契約書未說明公
    共設施之面積及共同使用部分所含項目，違反公平交易法第
    24 條 之規定，顯失公平，依消費者保護法第12條之規定，
    該部分條款無效，而該條款為契約必要之點，從而系爭買賣
    契約即屬未成立。又依消費者保護法第22條之規定，企業經
    營者應確保廣告內容之真實，而原告之售屋廣告內容，不論
    係建物之環境、外觀、坪數、格局、配置、建材、設備等，
    均與契約內容不符，例如原告於簽訂契約時，欺罔或隱瞞下
    列事項：即系爭建物標名為「橋隆商城」，然卻非作為商業
    用途，而係住宅用途、原告廣告單號稱興建4 樓正透天房屋
    ，實際上卻係3 樓半之透天厝、廣告單上之房地面積與契約
    之記載不符、將公共設施用途之防火間隔充作私有空間出售
    上訴人、系爭建物位置並非西鄰高雄橋頭40米省道，然原告
    於廣告單卻為如上之表示，其廣告顯然不實、契約書僅記載
    房屋總面積，未將主建物、附屬建物、共同部分面積分類說
    明、契約書僅記載車位之編號，未記載長寬高之規格，致車
    子停進後無法打開車門出來、契約書僅含混記載地下層之面
    積比例共同持分，未記載總面積之坪數，致伊無法得知地下
    層共有部分之權屬問題，以上均屬原告積極欺罔或消極不告
    知上訴人之事項，原告顯有詐欺之故意，伊自得依民法第92
    條第1 項之規定，撤銷其買受系爭房屋之意思表示，系爭買
    賣契約既經撤銷，則伊即無給付買賣價金之義務。縱認被告
    不得依民法第92條第1 項之規定撤銷其買受系爭房屋之意思
    表示，然原告之廣告單既標明建物之建坪面積為72.73 坪，
    而系爭房屋實際之建坪卻僅50.26 坪，顯見原告提出之給付
    不完全，且屬不能補正之事項，伊自得依民法第227 條之規
    定，解除系爭買賣契約，契約既經解除，則伊即無給付價金
    之義務。又系爭房屋有多項重大瑕疵，業經臺灣省土木技師
    公會鑑定關於房屋龜裂漏水伸縮縫無防水性與鋼筋構造未按
    圖施工，柱箍筋繫筋彎勾未達標準，主柱筋搭接未錯開，斜
    筋未補強施作，鋼筋間距、數目與圖說不符，及基地高程未
    按圖施工，致地下室淨高度不足，前後差距甚大等三部分，
    已達無法修復之程度並影響整體結構之安全，為重大瑕疵，
    依民法第359 條之規定，伊自得解除系爭買賣契約，是契約
    經伊於89年2 月3 日以自梓官郵局第11號存證信函表示解除
    契約之意思，如認上述存證信函尚未明示解約之意思表示，
    則以被告89年3 月27日答辯狀之送達為解除兩造間買賣契約
    之意思表示，契約解除後被告自無給付價金之義務等語，資
    為抗辯。
四、兩造不爭執之事項：
（一）被告購買編號C19 房地，於86年4 月14日繳付定金20萬元
      ，於當日簽訂付定切結書、房屋訂購單，於86年4 月14日
      簽訂系爭契約，總價金955 萬元，付款方式如契約附件「
      繳款明細表」所載（見本院卷 (一)第26 頁正面），並約
      定若違反契約第5 條、第6 條之付款，其逾期部分，被告
      須依應付金額每日加計萬分之五滯納金，此滯納金性質為
      懲罰性違約金，被告已付買賣價金153 萬元，尚有485 萬
      元未付，並有付定切結書、房屋訂購單、房地預定買賣契
      約書影本各1 份附卷可稽。
（二）系爭房屋已於88年3 月29日取得使用執照，原告於88年4
      月28日、8 月31日及11月10日通知被告辦理交屋手續，並
      有使用執照影本1 紙及原告通知函影本3 份在卷可佐。
（三）高雄縣橋頭鄉○○段1501-32 、1502-9及1502-10 地號土
      地，面積分別為2 ㎡、29㎡及40㎡，均為道路用地，已經
      政府徵收完畢。
（四）被告於89年3 月27日之答辯狀，為解除兩造間買賣契約之
      意思表示，原告於當日收受該答辯狀繕本，並有該答辯狀
      1 份附卷足憑。
五、依兩造前開主張及陳述觀之，本件爭執之要點，即在於：(
    一)系爭契約是否違反消費者保護法關於審閱期間之規定而
     不 成立？ (二)被 告主張受詐欺而為意思表示為由而撤銷
    契約，是否有理由？ (三)被 告辯稱系爭建物有足以達解約
    程度之瑕疵，並已解約，是否可採？本件爭點雖有如上數項
    ，惟被告抗辯契約不成立、撤銷契約部分，並非列為主要爭
    點，且若系爭建物瑕疵確足以達到解約程度，則被告已為合
    法之解約，就契約不成立、撤銷契約之抗辯即無再為審酌之
    實益，故本院將兩造主要爭點之「瑕疵是否足以達到解約程
    度」部分，先為論述。經查：
（一）原告興建之「橋隆商城」與承購戶間之訴訟，現約有30餘
      件繫屬於法院，而「橋隆商城」係同一批興建之建物，由
      同一建築師設計規劃及監造，並由同一營造商承造，其施
      工過程應均屬相同，且被告原抗辯系爭建物有50項瑕疵，
      嗣因臺灣高等法院高雄分院90年度上字第80號就「橋隆商
      城」承購戶所抗辯之瑕疵項目中擇定15項瑕疵，囑託臺灣
      省土木技師公會鑑定，經被告聲請本院援引上開鑑定報告
      ，此 與民事訴訟法第270 條之1 第1 項、第2 項之整理
      並協議簡化爭點規定尚有間距，自無依同法第270 條之1
      第3 項規定，使當事人受拘束之效力，原告亦於93年12月
      2 日陳報狀就臺灣省土木技師公會鑑定之15項瑕疵為意見
      陳述，本院審核前開鑑定報告，說明如下（下列所編項次
      ，乃依據鑑定報告項次為說明，鑑定報告雖係就被告抗辯
      之15項瑕疵為鑑定，惟鑑定報告第1 項瑕疵項目包含被告
      瑕疵項目第4 、5 項，鑑定報告第5 項瑕疵項目包含被告
      瑕疵項目第25、26項，故鑑定報告瑕疵項目僅13項，先予
      敘明）：
    １、緊急供電系統配線及配管部分（即被告瑕疵編號4 、5
        ，見鑑定報告第20至24頁）：
      (1)、查驗情形內第(1)項部分（即地下室中央管理室緊急供
          電系統線路部分），僅使用HIV ψ1.6mm 耐熱線，而
          未使用耐燃線；地下室第111 號車位北側柱旁之緊急
          照明燈電線，使用一般電線及一般PVC 管；第118 號
          車位對面消防箱，使用耐熱105 度ψ1.6mm 電線及使
          用一般PVC 管預埋於RC柱內；120 號車位前車道北側
          感知器管件，使用外覆PE表皮之金屬管，均違反各類
          場所消防安全設備設置標準第194 、195 條及建築技
          術規則設備編第9 條之規定。
      (2)、未使用耐燃線部分：其修復方法為全面抽換，但由於
          無法得知總抽換量為何，故無法估計其所需費用。
      (3)、未使用金屬管部分：其修復方法由於PVC 管已埋設於
          混凝土柱內，若擬抽換，則必須敲除混凝土至結構應
          力區，將危及整體結構安全性，屬不可行方式，故本
          部分應屬無法改善項目。
    ２、系統配件不符部分（即被告瑕疵編號7 ，見鑑定報告第
        24至26頁）：
      (1)、查驗情形內第(1)項部分，未設存水彎，違反建築技術
          規則設備編第29條及第33條相關規定。
      (2)、查驗情形內第(2)項部分，未設存水彎及清潔口，違反
          建築技術規則設備編第29條及第33條相關規定。
      (3)、上述情形屬全面性問題。
      (4)、修復方法：存水彎或清潔口均可再加以裝設。
      (5)、修復經費概估：以每戶增設存水彎4 處及清潔口3 處
          估計，每戶約1,3000元」。
    ３、雨水排水管與污水排水管混接一起部分（即被告瑕疵編
        號8 ，見鑑定報告第26、27頁）：因無法拆除結構體予
        以查驗，故無鑑定結果。
    ４、房屋龜裂漏水，伸縮縫無防水性部分（即被告瑕疵編號
        17，見鑑定報告第27 至32 頁）：
      (1)、查驗情形第1 項至第6 項（即取樣之6 處，見鑑定報
          告第27、28頁），證實鑑定標的物地下室發生裂縫程
          度屬「嚴重」。依據查驗結果，具影響建築物結構強
          度及安全性之樑具98.86%，頂版具72.73%，側牆具10
          0%，均具結構性裂縫而須加以「修復」，裂縫寬度大
          於0.4mm 以上部分，則須加以「補強」。
      (2)、查驗情形第7 項（見鑑定報告第28、29頁）則確證各
          戶頂版均具0.1 ～0.15mm裂隙，均須加以「修復」。
      (3)、查驗情形第8 項因未設地下水觀測站，確已違反建築
          技術規則設計施工編第199 條之規定。
      (4)、修復方法，裂縫0.1 ～0.4mm 採用還氧樹脂予以填補
          。0.4 mm以上裂縫應另提補強計畫予以修補。
    ５、地下室停車場車道及汽機車出入口車道寬度不足部分（
        即被告瑕疵編號25、26，見鑑定報告第32至36頁）：
      (1)、各戶車位前車道不足5.5 公尺寬而違反建築技術規則
          設計施工編第61條第1 項第1 款及第2 款部分，因涉
          及原設計內容及整體結構性，屬無法改善或修復項目
          ，修復經費無從估計。
      (2)、南北入口車道之北入口上、下方車道寬度不足5.5 公
          尺部分，僅須將兩側緣石拆除，即可符合規定，可由
          原建造單位執行，或不執行以維行車免擦撞壁面，其
          修復經費微小，建議免估計。
    ６、分界牆設計（管件預埋不合法規）部分（即被告瑕疵編
        號30，見鑑定報告第36至39頁）：
      (1)、牆之厚度為12公分，而埋管分別為8.89公分（3.5"）
          至5 公分（2"），均已大於牆厚3 分之1 （即4 公分
          ），違反建築技術規則構造編第360 條第1 款規定。
      (2)、牆內埋管最大為8.89公分，大於規定之5 公分，違反
          建築技術規則構造編第360 條第1 款規定。
      (3)、管與管之間距最大值為4.5 公分，遠低於規定之3 倍
          管徑之15公分以上，違反建築技術規則構造編第360
          條第1 款規定。
      (4)、由於最大管徑8.89公分，加上管壁厚兩側計0.6 公分
          ，合計為9.49公分，而牆厚僅12公分，保護層厚度，
          依據建築技術規則第374 條之規定為1.5 公分，牆體
          屬雙筋排列，其排筋為ψ1.3 公分，兩排計2.6 公分
          ，即牆內兩側鋼筋內淨距僅6.4 公分。由上述兩相比
          較，得知埋管處之牆體必無法排筋，其有效深度將嚴
          重不足而使牆體結構強度嚴重折減，故違反建築技術
          規則構造編第382 條及電工法第245 條之規定。
      (5)、修復方法：由於管件均已埋入自地下室至頂樓之牆體
          內，本部分瑕疵將無法修復。若敲除RC牆，除將損及
          整體結構強度外，若縮小管徑，則尚須顧及其排水功
          能之不足，故本部分涉及原設計之合理問題。
      (6)、修復經費概估：由於管件均埋置於牆內，其埋設情形
          因無法敲除檢視而不明狀況為何，且其為無法修復項
          目，故修復經費無法估計。
    ７、混凝土澆置後未保持濕潤，且施工不當抗壓強度不符規
        定部分（即被告瑕疵編號33，見鑑定報告第39至41頁）
        ：因無法實施現場鑽心取樣工作，故無鑑定結果。
    ８、鋼筋構造未按圖施工，柱箍筋繫筋彎勾未達標準，主柱
        筋搭接未錯開，斜筋未補強施作，鋼筋間距、數目與圖
        說不符部分（即被告瑕疵編號37，見鑑定報告第41至48
        頁）：
      (1)、鋼筋保護層違反建築技術規則建築構造編第374 條部
          份：經會同兩造隨機抽驗22處，計9 處合格，13處不
          合格，不合格率達59.09%。
      (2)、鋼筋組立違反建築技術規則建築構造編第362 條、第
          372 條或鑑定標的物施工規範及設計圖部分：
          、圍束區範圍：符合施工規範。
          、箍筋直徑：符合建築技術規則建築構造編第372
              條規定。
          、圍束區箍筋間距：施工結果最大間距15公分，與
              設計圖規定之10公分不符。
          、鋼筋彎鉤：緊密箍筋施工結果為90度彎鉤，不符
              設計圖規定之135 度彎鉤。輔助箍筋部分，由於
              無法兩端拆除檢驗，故無鑑定結果。
      (3)、鋼筋主筋違反建築技術規則建築構造編第370 條部分
          ：由於無法兩端均拆除檢驗，故無鑑定結果。
      (4)、上述不合格部分，均屬無法改善項目。
      (5)、上述不合格部分，均屬折減鑑定標的物整體結構強度
          之確實因素，且除另提補強計畫外，均屬本體性無法
          改善之瑕疵項目。
      (6)、修復經費概估：由於本項鑑定項目無法實施全面性拆
          驗工作，故無法明確其折減結構強度值，亦即無法建
          議另案提具補強計畫，故無法估計其修復經費。
    ９、水塔頂與天花板之距離不足等部分（即被告瑕疵編號40
        ，見鑑定報告第48至50頁）：
      (1)、水塔頂與頂版垂直距離不足部分：本項於設計圖中並
          未顯示任何資料，且相關法規亦無明確規範值，故不
          屬違規範圍。唯垂距低於70公分以下者，確屬進出不
          易，且屬不易改善項目（必須敲除部分塔體，且將減
          少蓄水量）。
      (2)、抽水馬達放置於蓄水塔內部分：本部分確實違反臺灣
          省自來水用水設備標準第10條，將造成用水污染，屬
          易於改善項目。
      (3)、水塔頂蓋部分：本部分經勘察尚不致造成污染事件，
          屬易於改善項目，其設置於停車位旁，應不屬污穢場
          所，故無違反相關法規問題。
      (4)、第(1)項目之改善經費以70公分垂距為改善建議值時，
          每處概估（含敲除、運棄、立模、紮筋、灌漿等總工
          作範圍）約為3 萬元以內。
    １０、各戶住宅地下室排水系統部分（即被告瑕疵編號45，見
        鑑定報告第50至53頁）：
      (1)、地下室淨高度部分：依據查驗結果核對上述相關法令
          及解釋函，本部分無瑕疵。
      (2)、排水系統貫穿各戶地下室防火牆，未予一米不燃材料
          配置部分：本部分經查驗結果，其原施工結果及已改
          善部分，均屬瑕疵，違反建築技術規則第29條第8 款
          之規定。
      (3)、各戶自宅地下室污廢排水系統，未裝設存水彎頭及清
          潔口部分：本部分全部均未施設存水彎頭及清潔口，
          違反建築技術規則第29條第10款規定之瑕疵。
      (4)、修復經費概估：貫穿防火牆未予一米不燃材料配置部
          分，屬可改善瑕疵，每處修復經費概估約為1 萬元以
          內。未裝設存水彎頭及清潔口部分，每戶以ψ5"及ψ
          3"之存水彎頭及清潔口各一處計價。存水彎頭ψ5"每
          處約3,000 元，ψ3"每處約2,000 元。清潔口每處以
          1,000元計列，則每戶修復費合計約為1 萬元。
    、雨排水管未按圖施工部分（即被告瑕疵編號47，見鑑定
        報告第54至56頁）：
      (1)、依據鑑定標的物之水電竣工圖第113 號圖至125 號圖
          查得，原設計之雨水排水管應為2"PVC 管。
      (2)、依據上述設備單位表，得知依規定其排水管應具1 個
          設備單位，即應為50公厘（ψ2"）之排水管。
      (3)、依據查驗結果，鑑定標的物之排水管為ψ2"（t=2mm
          ）之PVC 管，合乎上述規定。
      (4)、有關雨水管是否與污水管聯接，由於均已埋設於RC構
          造內，故鑑定時無從查驗。
    、磁磚、壁磚空洞化，施工品質不良部分（即被告瑕疵編
        號35，見鑑定報告第56至58頁）：
      (1)、相關地磚、壁磚拱脫部分，確屬施工不良所致，確屬
          瑕疵但可改善修復項目。
      (2)、牆面面性裂隙部分亦屬施工瑕疵，唯亦可修復改善。
    、基地高程未按圖施工，致地下室淨高度不足，前後差距
        甚大部分（即被告瑕疵編號23，見鑑定報告第59至63頁
        ）：
      (1)、依據表10-8（見鑑定報告第60、61頁）之檢測結果，
          一層部分於檢測總數31點位中，施工完成品之相對高
          程與原設計圖（即竣工圖）之設計值未符合者計31點
          位，達100%。原設計值最大高差為228 公分，施工後
          最大高差為188.8 公分，即施工後誤差值為39.20 公
          分。單項施工誤差最大值為40.5公分。
      (2)、依據表10-9（見鑑定報告第62頁）之檢測結果，地下
          一層於檢測總數16點位中，施工完成品之相對高程與
          原設計圖（即竣工圖）之設計值未符合者計16點位，
          達100%。原設計值最大高差為130 公分，施工後最大
          高差為128.1 公分，即施工後誤差為1.9 公分。單項
          施工誤差最大值為23.30 公分。
      (3)、上述未按圖施工瑕疵為確定，因涉及整體結構，為不
          可改善項目。
（二）依上述鑑定報告，可見被告所抗辯之瑕疵中，經臺灣省土
      木公會技師鑑定結果，除第3 、7 項，無法拆除結構體或
      實施現場鑽心取樣，故尚難認定有瑕疵外，第1 、2 、4
      、5 、9 、10、11、12項之瑕疵，依其性質及瑕疵狀態，
      均屬尚可修補之非重大瑕疵，則此部分瑕疵尚難認已達可
      解約之程度，然上開瑕疵中第6 項「分界牆設計」之瑕疵
      ，因其有效深度將嚴重不足而使牆體結構強度嚴重折減而
      危害建物結構安全，且由於管件均已埋置於自地下室至頂
      樓之牆體內，為無法修復之項目，第8 項「鋼筋保護層」
      之瑕疵（不合格率59.09%），屬折減建物整體結構強度之
      確實因素，且屬本體性無法改善之瑕疵項目，第13項「基
      地高程未按圖施工」之瑕疵，因涉及整體結構，亦屬不可
      能改善之項目，則此3 項瑕疵，依其內容顯均屬房屋建築
      結構安全上之重大瑕疵甚明。原告對上開鑑定報告雖具狀
      陳述意見，並提出「橋隆商城」設計監造建築師江錦財之
      書面報告1 份為證，然經臺灣高等法院高雄分院90年度上
      字第80號檢送上開意見函請臺灣省土木技師公會答覆，其
      再就鑑定意見製作補充說明意見書，除就第1 項瑕疵中，
      取樣之「111 號車位北側柱旁緊急照明燈電線」，同意依
      據內政部87年12月11日台（八七）內消字第8778748 號所
      釋決議事項第一項「得免施予耐燃保護」，而變更原鑑定
      結果外，其餘部分仍維持原鑑定意見，且就第6 項瑕疵補
      充說明：「1.建築物內之供水、供電均須另經相關專業技
      師簽證負責，建築師（即設計者）僅為連帶負責，故所謂
      經設計監造建築師同意，應由臺糖公司提出其同意證明，
      並查核同意內容。2.另鑑定報告第39頁內5.修復方法已敘
      明：『由於管件均已埋入地下室至頂樓之牆體內』，故臺
      糖公司答辯所云：『本案屋頂分界牆非為結構牆』等語，
      有規避頂樓以下屋內牆體將實質分擔結構應力行為之事實
      。」就第8 項瑕疵補充說明：「1.鑑定查驗依據為鑑定標
      的物之結構工程圖、建築工程圖（即竣工圖）及施工規範
      。2.鑑定結果中之瑕疵，屬未依圖施工。」本院審酌臺灣
      省土木技師公會之鑑定報告，係由2 名鑑定人擔任鑑定工
      作，其鑑定人除參閱臺灣高等法院高雄分院盈股承辦
      法官向高雄縣政府工務局調取之「橋隆商城」建造執照卷
      、使用執照卷、建造執照變更設計卷外，並要求原告提出
      「橋隆商城」新建工程結構圖、建築工程圖、水電竣工圖
      供其核對，鑑定作業過程中對於其認為應鑽心取樣才能加
      以判斷者，除影響結構安全或雖不影響結構安全但遭阻撓
      而無法施工者外，亦確實鑽心取樣，所作之鑑定報告對於
      無法全面評估或因未鑽心取樣而無法下結論者，均予保留
      而未為判斷（如鑑定項目第3 項瑕疵，表示因無法拆結構
      體予以檢驗，故無鑑結果，鑑定項目第7 項瑕疵，表示因
      無法實施現場鑽心取樣，故無鑑定結果，見鑑定報告第26
      、27、39 、41 頁），對於查驗結果符合相關法令而無瑕
      疵部分，亦予以明確記載（如地下室淨高度部分載明與建
      築法規相符而無瑕疵，見鑑定報告第50、52、53頁），可
      見其鑑定過程之審慎及嚴謹，鑑定心態亦屬持平而無偏袒
      ，其後之補充說明意見書中，就原告之意見亦詳予說明，
      則該鑑定所本之資料並無不足或錯誤，而其判斷內容亦無
      矛盾，自足採為本件瑕疵是否重大而達解約程度之認定。
      至原告所提出國立屏東科技大學吳志興副教授之鑑定報告
      ，係由原告單方面自行委請鑑定，非經兩造合意選定，且
      被告未會同參與勘驗鑑定，其公信力及證明力自有疑義，
      尚難採為有利原告之認定。
（三）按物之出賣人對於買受人，應擔保其物依第373 條之規定
      危險移轉於買受人時無滅失或減少其價值之瑕疵，亦無滅
      失或減少其通常效用或契約預定效用之瑕疵。但減少之程
      度，無關重要者，不得視為瑕疵。出賣人並應擔保其物於
      危險移轉時，具有其所保證之品質。又買賣因物有瑕疵，
      而出賣人依前五條之規定，應負擔保之責者，買受人得解
      除其契約，或請求減少價金。但依情形，解除契約顯失公
      平者，買受人僅得請求減少價金。民法第354 條、第359
      條定有明文。查系爭建物確有如前所述之重大瑕疵，且屬
      不可改善之項目，並存有屬於對整體建築安全結構性之瑕
      疵，嚴重減損系爭建物之經濟及品質等預定效用價值，且
      房屋為日常居住處所，購買者多有長期居住之預期，自以
      安全性為最重要之考量，如其瑕疵已構成足以影嚮居住安
      全之程度時，其瑕疵即屬重大而不能補正，購買者如解除
      契約亦無顯失公平之處。綜據上述，本件被告向原告買受
      之系爭建物既有如上述之影響結構安全之瑕疵及不可改善
      之瑕疵，則被告主張以其89年3 月27日答辯狀繕本之送達
      為解除契約之意思表示（於同日由原告收受），依民法第
      359 條之規定，自屬有據。
六、綜上所述，系爭建物有如上所述足以影響結構安全且不可改
    善之瑕疵，被告解除契約非顯失公平，則被告以其89年3 月
    27日答辯狀繕本之送達為解除契約之意思表示（於同日由原
    告收受），依民法第359 條之規定，自屬有據。系爭買賣契
    約既經被告合法解除，從而，原告依買賣之法律關係，請求
    被告給付4,850,000 元，及自88年11月26日起至清償日止，
    按年息5%計算之利息，並按日給付2,425 元之滯納金，即無
    理由，應予駁回。原告之訴既經駁回，其假執行之聲請亦失
    所附麗，應併予駁回。
七、本件事證已臻明確，兩造其餘主張及舉證，核與本件判決結
    果無影響，爰不再予斟酌，併此敘明。
八、結論：原告之訴為無理由，依民事訴訟法第78條，判決如主
    文。
中　　華　　民　　國　　94　　年　　10　　月　　28　　日
                    民事第六庭法  官　郭佳瑛
正本係照原本作成。
如不服本判決，應於送達後20日內，向本院提出上訴狀並表明上
訴理由，如於本判決宣示後送達前提起上訴者，應於判決送達後
10日內補提上訴理由書（須附繕本）。
中　　華　　民　　國　　94　　年　　10　　月　　28　　日
                               書記官　徐麗紅
